臺灣臺南地方法院交通事件裁定　　　　　94年度交聲字第23號
移送機關　　交通部公路總局嘉義區監理所臺南監理站
受處分人
即異議人　　甲○○　男　40歲.
上列受處分人因違反道路交通管理處罰條例案件，對於交通部公
路總局嘉義區監理所臺南監理站94年1月14日所為之裁決處分（
處分案號：嘉監南字第裁74-B00000000號）聲明異議，本院裁定
如下：
    主  文
異議駁回。
    理  由
一、聲明異議意旨略以：受處分人即異議人甲○○雖不否認有於
    民國94年1月9日下午3點17分左右，駕駛車牌號碼7N-0698號
    自用小客車，行經高雄市○○○路與朝明路之交岔路口作左
    轉彎進入朝明路時，遭執勤警員認為其有行經設有燈光號誌
    管制之交岔路口闖紅燈等事實。然異議人係於其原行向路口
    之燈光號誌顯示綠燈時，禮讓對向車道之直行車先行後，才
    作左轉彎進入朝明路，而非在該燈光號誌變為紅燈後始進入
    路口作左轉彎。又本件舉發警員當時所站立之位置，距離該
    交岔路口約有100公尺之遠，或許因此造成異議人作左轉彎
    之時點，與執勤警員發現異議人所駕駛車輛之時點產生誤差
    ，以致該警員誤認異議人係在紅燈亮起之情況下進入路口作
    左轉彎。而異議人為警攔檢當時亦曾向舉發警員解釋，但該
    舉發警員並不採信，另執勤警員當時僅要求異議人出示行照
    與駕照，因此異議人才未出示保險證，該警員竟然據此而逕
    自於罰單上勾選「未出示保險證」。異議人實際上並無原處
    分意旨所稱之違規情事，故異議人不服原裁處，乃提起本件
    異議。
二、按汽車駕駛人，行經有燈光號誌管制之交岔路口闖紅燈者，
    處新臺幣1千8百元以上5千4百元以下罰鍰，並記違規點數3
    點，道路交通管理處罰條例第53條及第63條第1項第3款分別
    定有明文。
三、經查：
    （一）受處分人即異議人甲○○並不否認有於94年1月9日下
          午3點17分左右，駕駛車牌號碼7N-0698號自用小客車
          ，行經設有燈光號誌管制設施之高雄市○○○路與朝
          明路之交岔路口時，有作左轉彎進入朝明路之事實；
          而異議人作左轉彎時，有「行經有燈光號誌管制之交
          岔路口闖紅燈」之違規情形，除有高雄市政府警察局
          高市警刑字第B00000000號舉發違反道路交通管理事
          件通知單、道路交通現場圖、高雄市政府警察局楠梓
          分局員警工作紀錄簿影本各1份及本件違規地點之現
          場照片2張等資料附卷可參外，另當日執行勤務舉發
          本違規事件之高雄市政府警察局楠梓分局警員傅天福
          ，亦於本院調查時到庭具結證稱：「（法官問：本件
          是否你舉發的，情形如何？）是我舉發的，當天是防
          搶、路檢勤務，我當初因為有路檢勤務，所以會相當
          注意路口狀況，當時我是站在朝明路，本件是因異議
          人之行向為楠梓新路左轉至朝明路，而我是看到朝明
          路口是綠燈，楠梓新路一定是紅燈，所以我確認異議
          人是在楠梓新路紅燈的情況下左轉至朝明路，我站的
          位置離路口很近，約20公尺左右，我可以很明確看到
          朝明路綠燈燈號，我對於路口車子的動態不會遭到遮
          蔽，我可以很清楚看到路口狀態，我發現異議人的違
          規車輛，他是直接從楠梓新路直接轉過來，並沒有在
          路口停頓的任何情形，異議人的車速不快，所以我可
          以確認他是在楠梓新路直接左轉朝明路，因為對向車
          是紅燈，當時燈號正常運作，交通流量正常，該路口
          並不是很大，所以應該不會有看錯的情形……本件我
          印象深刻，異議人在現場並不是很服從我們的取締，
          所以我的記憶很清楚，應該沒有誤看的情形。」等語
          （參見本院94年2月23日訊問筆錄），此參以證人傅
          天福警員與異議人間，不僅未有任何怨隙，且係毫不
          相識之人，衡情證人應無設詞攀誣，或是虛構違規事
          實以陷害異議人之道理。且就證人前述所言：「……
          我站的位置離路口很近，約20公尺左右，我可以很明
          確看到朝明路綠燈燈號，我對於路口車子的動態不會
          遭到遮蔽……我發現異議人的違規車輛，他是直接從
          楠梓新路直接轉過來，並沒有在路口停頓的任何情形
          ……當時燈號正常運作，交通流量正常，該路口並不
          是很大，所以應該不會有看錯的情形……」等情以觀
          ，證人傅天福警員對於異議人所駕駛車輛之上開違規
          情節，亦應無誤看或誤為判斷之可能。何況警員執行
          公務時，本身即受有行政懲處責任之監督，且其到庭
          具結作證，更係以刑事責任擔保其證言之真實性，故
          證人傅天福警員之上開證述內容，以及其所記錄舉發
          之本件違規事實，經核尚無不可採信之處。因之，異
          議人於前述時、地，駕駛小客車行經設有燈光號誌管
          制設施之交岔路口時，確有闖紅燈之違規行為，應可
          認定。
    （二）其次，交通勤務警察或依法令執行交通稽查任務人員
          ，開單舉發違反道路交通管理處罰條例所列之違規事
          實，經公路主管機關或警察機關所為之裁決處罰，本
          質上為行政處分，係公務員基於職務上權力，依法就
          特定之具體事件所為具公法上效果之單方行政行為。
          而根據公務員為公法上行為具有公信力之原則，立法
          者乃於道路交通管理處罰條例法規中制訂相關規定，
          使交通勤務警察或依法令執行交通稽查任務人員，在
          特殊情形下，當場不能或不宜攔截製單舉發時，得當
          機處置而就違規適時予以逕行舉發（參見道路交通管
          理處罰條例第7條之2之規定），以達成維護交通秩序
          安全及公共安全之行政目的。反之，若謂公務員一切
          行政行為，均需預留客觀證據以證明其所認定之事實
          為真實，則國家行政勢必受到相當程度之阻礙，而且
          相關行政目的亦難以順利達成，故刑事訴訟法中就犯
          罪證據有關之規定，與屬於行政秩序罰之交通違規裁
          罰本旨不相符合之部分，自不在得以準用之列。從而
          ，交通違規行政爭訟之舉證責任原理，應非如刑事案
          件中，必須超越任何合理懷疑，始可為有罪判決之嚴
          格證明程度，而係應與民事訴訟之舉證責任原理相類
          似，亦即，基本上應就行政機關與人民所各自主張有
          利於己之事實，分配其應盡之舉證責任，而非逕予適
          用刑事訴訟上之「無罪推定」原則，此觀諸行政訴訟
          法第136條，規定行政訴訟程序準用民事訴訟法第277
          條舉證責任分配原則之立法意旨，即可明瞭。
    （三）本件受處分人即異議人甲○○極力辯稱：其在前述時
          、地，未有在紅燈亮起之情況下作左轉彎之違規行為
          ，警員之舉發僅依主觀上之認定及推測等語。然而，
          異議人並未就本件執勤警員之舉發確實有誤，提出任
          何相關事證以供調查，且經查亦無任何其他明顯證據
          ，足資證明本件執勤警員確有捏造事實違法取締之情
          形。另如前述，證人傅天福警員就本件違規事實之相
          關證述內容，經核亦無與常理不符之處，故證人傅天
          福警員就其維護交通秩序及行車安全等職責所為之本
          件交通違規舉發，自應予以採信。基此，異議人於前
          述時、地，駕駛小客車行經設有燈光號誌管制設施之
          交岔路口時，有闖紅燈之違規行為，應無疑問。
    （四）此外，如前所述，公務員之一切行政行為，假如均需
          預留充分之客觀證據，以證明其所認定之事實為真，
          則國家行政勢必受到相當程度之阻礙，而且相關行政
          目的亦難以順利達成，故交通勤務警察舉發交通違規
          事件時，只需其親眼所見，而認定駕駛人確有違規駕
          駛行為，則其便可當機予以攔查舉發，並非必須要有
          違規當時之採證照片、錄影帶等其他客觀事證存在，
          始能據以攔停取締。何況交通勤務警察於法院調查時
          ，親自到院具結作證，其所為之證詞內容即屬重要之
          證據資料，假若該證述內容經核並無不合常理之處，
          則該交通勤務警察本其維護交通秩序及行車安全等職
          責所為之違規舉發，即無不可採信之理。又本件舉發
          違反道路交通管理事件通知單之「保險證」欄內，雖
          有勾選「未出示」之情形，然此僅係舉發警員對於舉
          發前述違規事實當時客觀情狀之記載，駕駛人假若已
          依規定投保強制汽車責任保險，則其在違規當時縱然
          未提出強制汽車責任保險證，亦不會因此而受到強制
          汽車責任保險法第44條規定之處罰。何況原處分機關
          即交通部公路總局嘉義區監理所臺南監理站，並未就
          異議人是否依規定投保強制汽車責任保險部分，而對
          於異議人另為任何裁決處分，故該未出示保險證之記
          載，經核與本件裁決內容尚屬無涉。再者，原處分機
          關就異議人之上開違規事實，除依照道路交通管理處
          罰條例第53條第1項及第63條第1項第3款等規定加以
          處罰外，並參酌違反道路交通管理事件統一裁罰基準
          表之相關內容，而對於異議人裁處最低額之罰鍰新臺
          幣2千7百元，且異議人對於業已收受本件舉發通知單
          之事實亦不爭執，則舉發警員如何交付該通知單，以
          及異議人如何收受通知單等情事，對於異議人之權益
          與本件裁決處分之正確性而言，經核亦無任何影響，
          均附此敘明。
四、綜上所述，受處分人即異議人甲○○於上述時、地，駕駛小
    客車行經設有燈光號誌管制設施之交岔路口時，有闖紅燈之
    違規事實既可認定，則原處分關即交通部公路總局嘉義區監
    理所臺南監理站，據此並引用上開道路交通管理處罰條例第
    53條第1項及第63條第1項第3款等規定，並參酌違反道路交
    通管理事件統一裁罰基準表之相關內容，裁處異議人罰鍰新
    臺幣2千7百元，並記違規點數3點，於法並無不當。至異議
    人就本件裁決處分之異議內容，經核並無理由，故應予以駁
    回。
五、據上論斷，應依道路交通案件處理辦法第19條，裁定如主文
    。
中     華     民     國     94   年     4   月   6    日
                     交通法庭  法  官　陳志成
上正本證明與原本無異。
如不服本裁定應於送達後5日內向本院提出抗告狀。
                               書記官　黃瓊蘭
中     華     民     國     94   年     4   月   6    日
